【裁判字號】    89,家訴,132
【裁判日期】    891222
【裁判案由】    協同辦理離婚戶籍登記
【裁判全文】
臺灣高雄地方法院民事判決  八十九年度家訴字第一三二號
    原      告  甲○○
    被      告  乙○○
右當事人間請求辦理離婚登記事件，本院判決如左：
    主    文
原告之訴駁回。
訴訟費用由原告負擔。
    理    由
一、按原告之訴，依其所訴之事實，在法律上顯無理由者，法院得不經言詞辯論，逕
    以判決駁回之，民事訴訟法第二百四十九條第二項定有明文。
二、本件原告起訴主張：兩造於民國七十一年三月十四日結婚，婚後夫妻感情原本融
    洽，並育有一子一女，未料自七十八年三月起，被告即耽於股市，沉迷酒色，並
    有酗酒惡習，甚或數次於酒後辱罵原告及原告之父；又被告雖在高雄港務局隧道
    處擔任技工而有正當職業，卻鮮少贍養家庭，端賴原告從事理髮工作暨原告原有
    不動產之出租收入養育子女。夫妻間因前述種種致感情不睦，實難期繼續維持婚
    姻關係，經雙方審慎考慮後，決定兩願離婚，遂於八十九年十一月六日在被告工
    作處所，完成協議並簽訂離婚協議書，同時約定雙方於十五日內協同向高雄縣岡
    山戶政事務所申辦離婚戶籍登記，有被告親自簽名蓋章之離婚協議書及被告自擬
    之兩份手稿可證，惟被告竟拒絕協同辦理離婚登記，為此，提起本件訴訟，求為
    判決被告應協同辦理離婚登記等語，並提出離婚協議書一份、支票、本票各一紙
    及手稿二份（以上均為影本）為證。
三、惟按兩願離婚，應以書面為之，有二人以上證人之簽名並應向戶政機關為離婚之
    登記，民法第一千零五十條所明定。又兩願離婚，須具備書面，二人以上證人之
    簽名及辦理離婚戶籍登記三項要件，始生效力，為修正民法第一千零五十條所特
    別規定。當事人兩願離婚，祇訂立離婚書面及有二人以上證人之簽名，因而一方
    拒不向戶政機關為離婚之登記，其離婚契約尚未有效成立，他方自無提起請求協
    同辦理離婚戶籍登記之訴之法律依據，最高法院七十五年度第九次民事庭會議決
    議可資參照。執此以觀，本件縱令兩造確曾協議離婚，並訂立離婚協議書及有二
    人以上之證人之簽名屬實。然因兩造尚未向戶政機關為離婚戶籍登記，致離婚契
    約尚未成立，揆諸上開法條規定及最高法院決議意旨，原告尚不得請求他方協同
    辦理離婚戶籍登記，詎竟提起本件訴訟，於法律上顯無理由，自應駁回其訴，並
    不經言詞辯論為之。
四、據上論結，原告之訴為無理由，並依民事訴訟法第二百四十九條第二項、第九十
    五條、第七十八條，判決如主文。
中      華      民      國    八十九    年     十二     月    二十二    日
                              臺灣高雄地方法院民事第二庭
~B法      官  黃國川
右為正本，係照原本作成。
如不服本判決，應於送達後廿日內，向本院提出上訴狀。
中      華      民      國    八十九    年     十二     月    二十二    日
~B法院書記官  胡淑芳


司法院資訊處製作；財團法人民間司法改革基金會備份。
